【裁判字號】    99,台上,7739
【裁判日期】    991209
【裁判案由】    重傷害致人於死
【裁判全文】
最高法院刑事判決            九十九年度台上字第七七三九號
上  訴  人  林俊宇
選任辯護人  蕭晴旭律師
上  訴  人  鄭香岷
選任辯護人  余俊儒律師
上列上訴人等因重傷害致人於死案件，不服台灣高等法院中華民
國九十九年五月二十六日第二審判決（九十七年度重上更（三）
字第二一九號，起訴案號：台灣新竹地方法院檢察署八十八年度
少連偵字第五九號、少偵字第二八號），提起上訴，本院判決如
下：
    主  文
原判決關於林俊宇、鄭香岷部分均撤銷，發回台灣高等法院。
    理  由
本件原判決撤銷第一審關於上訴人林俊宇、鄭香岷（下稱上訴人
等）部分之科刑判決，改判論處上訴人等共同使人受重傷，因而
致人於死罪刑（林俊宇處有期徒刑十一年六月，鄭香岷處有期徒
刑七年。並均為相關從刑之宣告）。固非無見。
惟查：（一）判決所載之事實及理由相互牴觸，或判決之理由前
後不相一致者，均屬判決所載理由矛盾，依刑事訴訟法第三百七
十九條第十四款之規定，其判決當然為違背法令。又證據雖已調
查，而其內容尚未明瞭者，即與未經調查無異，如遽行判決，仍
屬應於審判期日調查之證據未予調查之違背法令。本件據法務部
法醫研究所民國八十九年一月二十六日法醫所八九理字第０二０
一號函稱：死者鄧俊良右小腿後側的二處刀砍傷，應為同樣一種
刀械所造成，以西瓜刀或開山刀均有可能造成如此傷口等語（第
一審卷第二百九十頁）。其稱：「西瓜刀或開山刀均有可能造成
如此傷口」，然又謂：「應為同樣一種刀械所造成。」則是否該
二處刀傷應全係西瓜刀，或全係開山刀所造成？能否謂係分別由
西瓜刀及開山刀各砍一刀所造成？尚非無疑。此攸關林俊宇犯罪
手段及情節等科刑輕重事由之認定，即有釐清之必要，原審未予
查究明白，即援引上開法醫研究所函示意見為證據，又於事實欄
認定：係林俊宇、劉得旨分持西瓜刀、開山刀，重砍鄧俊良右小
腿各一刀等情（原判決正本第四頁第六、七行，第十一頁第四至
七行）。調查職責仍嫌未盡，併有判決理由矛盾之違背法令。（
二）依卷內資料，林俊宇於原審提出準備狀聲請勘驗扣案之西瓜
刀，其待證事實為：「該刀所沾染之血跡分佈狀態，是否係因曾
砍斷被害人之小腿部膕動脈、膕動脈所引發之出血所致？抑或僅
是接觸過沾染有被害人血跡之物品所形成？該刀是否曾有剁斷人
骨等堅硬物品之痕跡？」受命法官於準備程序亦就此詢問辯護人
之意見（原法院更三審卷第六十六、八十五頁）。是其係聲請對
西瓜刀為勘驗，而非鑑定，又原審審判長於審判期日雖提示該扣
案西瓜刀，踐行調查證據程序，林俊宇及辯護人對此均表示意見
，辯護人陳稱：「依扣案的西瓜刀上分佈的血跡，只是點狀的，
表示可能只是如被告（林俊宇）所述，當時沒有砍被害人，只是
在車上不慎沾到被害人血跡」（同上卷第一百八十八頁），然並
未見審判程序筆錄上有勘驗西瓜刀之記載，致辯護人所陳「西瓜
刀上分佈的血跡，只是點狀」云云，是否與事實相符，即無從判
斷。原判決於理由內說明：林俊宇聲請「鑑定」扣案西瓜刀，非
有必要云云（原判決正本第十四頁第十一、十二行），即與上引
卷內資料不相符合；且亦未說明有如何不能勘驗或何以不予勘驗
之理由，有判決不備理由及理由矛盾之違誤，亦不足昭折服。（
三）原判決事實欄認定林俊宇、鄭香岷與劉得旨、張文賓、鄧宣
義、郭興福、曾昌棋、龔鼎鈞、范揚松等共九人，基於重傷之犯
意聯絡與行為分擔，分持刀、棒、樹枝或徒手共同毆打砍擊被害
人等情，於理由亦謂其等均應對被害人受重傷致死之結果共同負
責云云（原判決正本第十三頁倒數第四、五行）。然其論罪之說
明則稱：「林俊宇、鄭香岷、龔鼎鈞等三人，就前述重傷害致死
犯行，有犯意聯絡及行為分擔，均應論以共同正犯」云云（原判
決正本第十六頁第十五、十六行），並未列其餘六人為共同正犯
，有適用法則不當之違誤。以上或為上訴意旨所指摘，或為本院
得依職權調查之事項，應認原判決關於上訴人等部分有撤銷發回
之原因。又林俊宇於本院審理中具狀聲請依刑事妥速審判法第七
條酌減其刑，案經發回，應注意及之。
據上論結，應依刑事訴訟法第三百九十七條、第四百零一條，判
決如主文。
中    華    民    國  九十九  年   十二   月    九    日
                      最高法院刑事第六庭
                          審判長法官  林  永  茂  
                                法官  蘇  振  堂  
                                法官  林  立  華  
                                法官  蔡  國  在  
                                法官  孫  增  同  
本件正本證明與原本無異
                                      書  記  官  
中    華    民    國  九十九  年   十二   月   十四   日
                                                      Ｅ

司法院資訊處製作；財團法人民間司法改革基金會備份。
